【裁判字號】    98,交聲,1643
【裁判日期】    980611
【裁判案由】    聲明異議
【裁判全文】
臺灣高雄地方法院交通事件裁定        98年度交聲字第1643號
原處分機關  交通部公路總局高雄區監理所
代  表  人  劉育麟
異  議  人  甲○○
上列異議人因違反道路交通管理處罰條例案件，對於交通部公路
總局高雄區監理所於民國98年4 月17日所為之處分（高監自裁字
第裁80-N00000000號），聲明異議，本院裁定如下：
    主  文
異議駁回。
    理  由
一、異議意旨略以：異議人甲○○於民國96年12月17日凌晨0 時
    許飲酒後，於同日凌晨0 時45分許酒後駕駛車號1185-NY 號
    自用一般小客貨車，行經高雄縣大寮鄉高屏大橋機車道下橋
    處時，為警攔檢測得呼氣中酒精濃度達每公升0.86毫克，遂
    予製單舉發，嗣由臺灣高雄地方法院檢察署（下稱高雄地檢
    署）檢察官以97年度偵字第2080號為緩起訴處分，異議人亦
    已履行緩起訴所定之條件，向公益團體捐款新臺幣（下同）
    50,000元。惟原處分機關竟再依道路交通管理處罰條例第35
    條第1 項第1 款規定，裁處異議人罰鍰49,500元，核與行政
    罰法之「一事不二罰」原則不符，爰依法聲明異議等語【聲
    明異議範圍限於罰鍰處分部分】。
二、按受處分人，不服主管機關所為之處罰，得於接到裁決之翌
    日起20日內，向管轄地方法院聲明異議；聲明異議，應以司
    法狀紙敘述異議之理由，提出於原處分機關為之，原處分機
    關應於接受異議書狀後5 日內，將該案卷宗及有關證物，送
    交該管地方法院或其分院交通法庭；法院受理有關交通事件
    ，準用刑事訴訟法之規定；交通法庭認異議權已經喪失者，
    應以裁定駁回之，道路交通管理處罰條例第87條第1 項、第
    89條、道路交通案件處理辦法第13條、第18條前段定有明文
    。
三、次按處理違反道路交通管理事件，有關文書送達之程序，依
    行政程序法之規定；送達由行政機關自行或交由郵政機關送
    達；送達，於應受送達人之住居所、事務所或營業所為之；
    於應送達處所不獲會晤應受送達人時，得將文書付與有辨別
    事理能力之同居人、受僱人或應送達處所之接收郵件人員；
    送達不能依前2 條規定為之者，得將文書寄存送達地之地方
    自治或警察機關，並作送達通知書2 份，1 份黏貼於應受送
    達人住居所、事務所、營業所或其就業處所門首，另1 份交
    由鄰居轉交或置於該送達處所信箱或其他適當位置，以為送
    達；由郵政機關為送達者，得將文書寄存於送達地之郵政機
    關，違反道路交通管理事件統一裁罰基準及處理細則第5 條
    、行政程序法第68條第1 項、第72條第1 項前段、第73條第
    1 項、第74條第1 項、第2 項亦有明文。另按交通違規事件
    交通監理所之裁決書為行政文書，而行政機關依行政程序法
    而為文書之送達，專依該法律之規定，該法並無準用民事訴
    訟法或刑事訴訟法關於寄存送達自寄存之日起10日生效規定
    之規定，是裁決書合法寄存送達後，當自寄存之日起即時生
    效，並非於寄存之日起算10日生效，或自受送達人實際領取
    文書之日起生效。故除加計在途期間而延長者外，所謂於接
    到裁決之翌日起20日內向管轄地方法院聲明異議，此項期間
    係屬法定不變期間，逾期即生喪失異議權之效果（臺灣高等
    法院97年法律座談會參照）。
四、依道路交通管理處罰條例第87條規定向管轄法院聲明異議之
    期間，自裁決送達之翌日起算，並得依法扣除在途期間及聲
    請回復原狀；次按道路交通案件處理辦法第12條規定交通案
    件聲明異議之在途期間扣除，當事人非居住於處罰機關所在
    之鄉、鎮、市，且非居住於受理聲明異議案件法院之管轄區
    域者，按其居住地地方法院管轄區域內之在途期間日數（日
    數不同者，按最長日數，但臺灣高雄地方法院除居住於東沙
    島、太平島者以30日計外，餘以4 日計，福建金門地方法院
    除居住於烏坵鄉者以30日計外，餘以19日計），再加受理聲
    明異議案件法院管轄區域之在途期間日數（日數不同者，按
    最長日數，但臺灣高雄地方法院以4 日計，福建金門地方法
    院以19日計），扣除在途期間。而居住於臺灣屏東地方法院
    管轄之屏東市者，在途期間為0 日，而本件受理聲明異議案
    件法院管轄區域即臺灣高雄地方法院，承前揭規定，在途期
    間以4 日計，道路交通案件處理辦法第12條及在途期間標準
    第2 條、第4 條第1 項第1 款第3 目分別訂有明文。綜上，
    是異議人若受有裁決而不服，自應於上開規定期間內聲明異
    議，倘異議人逾期提出，法律上之程式已無從補正，自應依
    法駁回其異議。
五、經查：
（一）異議人於前揭時間、地點，駕駛車號1185-NY 號自用一般
      小客貨車，為警攔檢測得呼氣中酒精濃度達每公升0.86毫
      克，而為警製單舉發，嗣原處分機關依道路交通管理處罰
      條例第35條第1 項第1 款規定，裁處異議人罰鍰49,500元
      等情，有高雄縣政府警察局高警交字第N00000000 號舉發
      違反道路交通管理事件通知單、交通部公路總局高雄區監
      理所（下稱高雄區監理所）98年4 月17日高監自裁字第裁
      80-N00000000號裁決書、送達證書影本各1 紙在卷可考，
      亦為異議人所不爭執。
（二）本件前揭裁決書，投遞於異議人設於屏東縣屏東市○○路
      40之3 號之住所，因送達人未獲會晤異議人，亦無受領文
      書之同居人、受雇人或應受送達處所接收郵件人，而於98
      年4 月23日寄存於屏東第二支局，並作送達通知書2 份，
      分別黏貼於應受送達人之住所及置於該受送達處所信箱或
      其他適當位置一節，有送達證書影本1 紙在卷可佐。而前
      揭裁決書之投遞處所，確為異議人登記之戶籍住所等情，
      亦有異議人個人基本戶籍資料查詢結果1 份在卷可參，是
      本件裁決書業經高雄區監理所於98年4 月23日為寄存送達
      ，於法無違，依前揭規定，該送達自98年4 月23日寄存之
      日即發生效力。而異議人98年4 月23日住所地係在屏東縣
      屏東市○○路40之3 號一節，已如前述，足徵異議人非居
      住於本院管轄之高雄縣地區，依前揭法規意旨，異議期間
      屆滿之計算，除應扣除異議人當地法院管轄法院之在途期
      間外，應加計扣除本院管轄之在途期間，則異議人係居住
      於屏東縣屏東市，其所在臺灣屏東地方法院之在途期間為
      0 日，復本院在途期間均以4 日計，加計後為4 日，是異
      議人異議期間應扣除4 日之在途期間無疑。準此，異議人
      如對原處分機關上開裁決不服而欲聲明異議，應自其收受
      裁決書之翌日起20日，加計4 日在途期間，即至遲應於98
      年5 月18日（遇假日順延1 日）前向高雄區監理所提出聲
      明異議。惟異議人竟遲至98年5 月27日始具狀聲明異議一
      節，此觀之異議人聲明異議狀上高雄區監理所收狀章戳即
      明，有聲明異議狀影本1 份附卷可憑，是異議人提起本件
      異議，顯已逾上開法定異議期間。從而，其異議既不合上
      開法定程式，且無從補正，本院自應依法駁回其異議，其
      實體上異議事由即無庸審究，併予敘明。
六、依道路交通案件處理辦法第18條前段，裁定如主文。
中    華    民    國    98    年    6     月    11    日
                  交通法庭法  官  謝枚霏
以上正本證明與原本無異。
如不服本裁定，應於收受送達後5 日內向本院提出抗告狀。
中    華    民    國    98    年    6     月    11    日
                          書記官  楊馥如


司法院資訊處製作；財團法人民間司法改革基金會備份。
